【裁判字號】    92,上易,1509
【裁判日期】    920909
【裁判案由】    詐欺
【裁判全文】
臺灣高等法院臺中分院刑事判決                  九十二年度上易字第一五○九號
    上  訴  人
    即  被  告  乙○○
右上訴人因詐欺案件，不服臺灣台中地方法院九十二年度易字第一四六九號中華民國
九十二年六月十一日第一審判決（聲請簡易判決處刑案號：臺灣台中地方法院檢察署
九十二年度偵字第七六○二號），提起上訴，本院判決如左：
      主  文
上訴駁回。
      事  實
一、乙○○於民國（下同）八十九年五月中旬某日，見跳蚤市場雜誌刊登小額借款之
    廣告，其因缺錢，遂以電話聯絡，由一自稱姓「陳」之成年男子接聽電話，告知
    乙○○須以金融機構存款帳戶（須辦理語音密碼）之存摺、提款卡（含密碼）質
    借，並約定於翌日在台中市○○○路「第一廣場」見面。乙○○可預見一般人支
    付代價取得他人金融機構存款帳戶使用常與財產犯罪密切相關，且取得他人存摺
    之目的在於取得贓款及掩飾犯行不易遭人追查，又對於提供帳戶雖無引發他人萌
  生犯罪之確信，但仍基於縱若有人持以犯罪亦不違反其本意之幫助犯意，依約至
    第一廣場與「陳」姓男子見面，並將其所有之台中大里草湖郵局存簿儲金局號0
    00000－0，帳號000000－0（已辦理語音密碼，下稱系爭帳戶）之
    帳戶交予「陳」姓男子，乙○○並將系爭帳戶之存簿、提款卡（含密碼）及印章
    交予該「陳」姓男子，陳姓男子則交付新台幣三千元之代價予乙○○，以此方法
    幫助「陳」姓男子利用系爭帳戶供其詐騙他人匯款之用。「陳」姓男子取得乙○
    ○交付之系爭帳戶相關物品後，即獨自或與他人基於意圖為自己不法所有之犯意
    聯絡，寄發內載收件人幸運中得獎項之不實郵件予不特定人，適有甲○○於八十
    九年九月一日二十一時收到上述郵件，其上載述甲○○中第三獎，獎金為港幣二
    十五萬元，甲○○即依函中所載之電話求證。嗣於八十九年九月七日，有一自稱
    「鍾佩玲」之女子以電話聯絡甲○○，表示甲○○須先將稅金之半數即新台幣七
    萬元匯入郭國明（另案由台灣台東地方法院檢察署偵辦）所有之寶島銀行台中分
    行帳戶（帳號為00000000000000），甲○○依指示於同日十二時
    五十三分許，匯款新台幣七萬元入郭國明之上開銀行帳戶。八十九年九月十三日
    ，又有一自稱「何玉亭」之女子於電話中向甲○○表示其須匯款新台幣十萬元加
    入為臨時會員，並指定須匯入乙○○之上開郵局帳戶，甲○○乃於同日十二時十
    六分許，匯款新台幣十萬元入乙○○之郵局帳戶。「何玉亭」於同日又向甲○○
    表示臨時會員費係港幣十萬元而非新台幣十萬元，甲○○遂又於八十九年九月十
    九日十二時五十九分許，再匯款新台幣三十萬元入乙○○之上開郵局帳戶。嗣於
    八十九年九月十九日，一名自稱「林經理」之人以電話與甲○○聯絡，表示甲○
    ○須再繳新台幣六十萬元，始能領取投資六合彩之彩金新台幣二千三百餘萬元，
    甲○○至此方覺可疑，經查證後，始知受騙，乃報警處理，循線查知上情。
二、案經甲○○訴由台北市政府警察局移送台灣台北地方法院檢察署呈請台灣高等法
    院檢察署檢察長核轉台灣南投地方法院檢察署，再由台灣南投地方法院檢察署呈
    請台灣高等法院檢察署檢察長核轉由台灣台中地方法院檢察署檢察官偵查起訴後
    聲請簡易判決處刑。嗣原審法院認不宜簡易處刑，而改依通常程序。
      理  由
一、訊據被告乙○○對右揭時地收受陳姓男子之三千元後，將其上開之帳戶質借陳姓
    男子使用等情，供承不諱，惟矢口否認有何幫助詐欺之犯行，辯稱：伊不知陳姓
    男子使用系爭帳戶之用途，也不知道事情會變成這個樣子等語。惟查（一）被害
    人甲○○因上揭郵件記載之內容受騙而將款項匯入被告乙○○之上開帳戶等情，
    迭經被害人甲○○於警訊及偵查中指述明確，且有華僑銀行匯款委託書一紙、郵
    政國內匯款執據二紙函、寶島銀行台中分行函覆開戶資料及資金往來一紙、中華
    電信北台中營運處之用戶付費電話使用情形一紙、郵政儲金匯兌局函、郵政劃撥
    儲金存款收據、中華郵政股份有限公司台中郵局函覆之提款單影本、歷史交易清
    單、抽獎函影本在卷可參，足徵被害人上開指述堪以採信。（二）又金融帳戶為
    個人理財之工具，申請開設金融帳戶並無任何特殊之限制，一般民眾皆能自由申
    請開戶，並得同時在不同金融機構申請多數存款帳戶使用，乃眾所周知之事實，
    依一般人之社會生活經驗，倘係合法收入，本可自行向金融行庫開戶使用，而無
    向他人購買帳戶之必要。苟見陌生人不以自己名義申請開戶，反以刊登廣告方式
    向不特定人蒐集收購他人之金融機構帳戶使用，衡情應能懷疑收購帳戶之人目的
    在於詐取他人財物，且利用不實之抽獎函件佯稱收件人幸運中獎而詐欺取財之犯
    罪類型層出不窮，該等犯罪多數均係利用人頭帳戶作為出入帳戶，並經媒體廣為
    披載，被告係成年且有相當智識之人，要難諉為不知。是被告對於「陳姓」之成
    年男子實施詐欺犯行應可預見，且其對於姓「陳」之成年男子利用其帳戶向人詐
    取財物，並無違背其本意。綜上所述，被告所辯，顯屬卸責之詞，不足採信。本
    件事證明確，被告犯行應堪認定。
二、查本件上開年籍不詳之「陳」姓成年男子獨自或與他人基於意圖為自己不法所有
    之犯意聯絡，以上開之方式為詐術，使告訴人甲○○陷於錯誤，而將本人之財物
    交付，該「陳」姓成年男子之所為，係犯刑法第三百三十九條第一項之詐欺取財
    罪。被告將其上開郵局帳戶交給該「陳」姓之成年男子詐騙財物，顯係基於幫助
    他人詐欺取財之犯意，且所為提供郵局帳戶予他人之行為係屬刑法詐欺取財罪構
    成要件以外之行為，其既以幫助他人犯罪之意思而參與犯罪構成要件以外之行為
    ，核其所為，係幫助犯刑法第三百三十九條第一項之詐欺取財罪，並依同法第三
    十條第二項之規定減輕其刑。原審依刑法第三百三十九條第一項、第三十條第二
    項、第二條第一項前段、修正後刑法第四十一條第一項前段，罰金罰鍰提高標準
    條例第一條前段、第二條，審酌本件被告提供帳戶予不法份子使用，非惟幫助詐
    騙者遂行詐財目的，同時使詐欺者得以隱匿其真實身分，減少遭查獲之風險，愈
    使其肆無忌憚，加深犯罪之猖獗，且犯後態度等一切情狀，量處如原審主文所示
    之刑。又按行為後法律有變更者，適用裁判時之法律。但裁判前之法律有利於行
    為人者，適用最有利於行為人之法律，刑法第二條第一項定有明文；查刑法第四
    十一條業經修正，並經總統於九十年一月十日公布施行，於同年月十二日生效，
    被告所犯上開罪行時間為八十九年五月間，依修正前刑法第四十一條之規定：「
    犯最重本刑為三年以下有期徒刑以下之刑之罪，而受六月以下有期徒刑或拘役之
    宣告，因身體、教育、職業、家庭之關係或其他正當事由，執行顯有困難者，得
    以一元以上三元以下折算一日，易科罰金。」而依修正後刑法第四十一條第一項
    前段規定：「犯最重本刑為五年以下有期徒刑以下之刑之罪，而受六個月以下有
    期徒刑或拘役之宣告，因身體、教育、職業、家庭之關係或其他正當事由，執行
    顯有困難者，得以一元以上三元以下折算一日，易科罰金。」是被告本件犯行經
    原審為六月以下有期徒刑、拘役之宣告，比較新舊法之適用結果，依修正前刑法
    之適用結果，則不得易科罰金，而依修正後刑法之適用結果，則得易科罰金，是
    以新法之適用結果較舊法有利於行為人，原審依刑法第二條第一項之規定，就被
    告本件宣告刑，依修正後刑法第四十一條第一項前段之規定，諭知易科罰金之折
    算標準，核無不合。被告上訴以其非故意犯罪，且家庭有賴其維持，請求從輕量
    刑云云，惟原審已審酌被告一切情狀，量刑妥適，被告上訴為無理由，應予駁回
    。
三、據上論斷，應依刑事訴訟法第三百六十八條，判決如主文。
本案經檢察官丙○○到庭執行職務。
中      華      民      國    九十二    年    九      月      九        日
                                   臺灣高等法院臺中分院刑事第三庭
                                         審判長法  官  陳  朱  貴
                                               法  官  廖  柏  基
                                               法  官  劉  連  星
右正本證明與原本無異。
不得上訴。
                                               書記官  李  妍  嬅
中      華   民      國    九十二     年      九      月     十      日
附錄論罪法條：
刑法第三百三十九條第一項
意圖為自己或第三人不法之所有，以詐術使人將本人或第三人之物交付者，處五年以
下有期徒刑、拘役或科或併科一千元以下罰金。
                                                                        Ｆ


司法院資訊處製作；財團法人民間司法改革基金會備份。
